臺灣新竹地方法院刑事宣示判決筆錄　　100年度審易字第524號
公　訴　人　臺灣新竹地方法院檢察署檢察官
被　　　告　楊肇政
選任辯護人　張究安律師
上列被告因妨害名譽案件，經檢察官提起公訴（99年度偵字第80
42號）後，聲請本院改依協商程序而為判決，於中華民國100 年
11月21日下午4 時在本院刑事第十一法庭宣示判決，出席職員如
下：
　　　　　　　　　　　　　　　　　　　　　法　官　邱忠義
　　　　　　　　　　　　　　　　　　　　　書記官　劉依緹
　　　　　　　　　　　　　　　　　　　　　通　譯　邱立杰
法官起立朗讀判決主文、犯罪事實要旨、處罰條文、附記事項，
及告以上訴限制、期間並提出上訴狀之法院，且諭知記載其內容
：
一、主  文：
    楊肇政犯散布文字誹謗罪，處有期徒刑伍月，如易科罰金，
    以新臺幣壹仟元折算壹日。
二、犯罪事實要旨：
（一）楊肇政係財團法人私立明新科技大學（下稱明新科技大學
      ）校長，李小超與喬雅如分別係明新科技大學副校長及董
      事。緣於民國98年7 、8 月間，楊肇政分別因洩漏校內工
      程底價、性騷擾、校長辭職等事項而與李小超、喬雅如迭
      生糾葛，李小超並將楊肇政上開不當行為公諸媒體。詎楊
      肇政為求挽回自己聲譽，竟基於意圖散布於眾，而毀損李
      小超名譽之犯意，於98年8 月24日下午3 時15分許，以校
      長名義撰寫發表「新聞稿」為主旨，內容有附表所示足以
      貶損李小超名譽等不實內容之電子郵件，寄發散布予全校
      教職員工等人。
（二）案經李小超（告訴代理人魏順華律師，於100 年7 月12日
      、11月3 日向本院聲請閱卷，並於同年7 月13日、11月15
      日到院閱卷及於10月26日向本院提出刑事陳報狀，有本院
      律師閱卷登記簿及刑事陳報狀為憑）訴由臺灣新竹地方法
      院檢察署檢察官偵查起訴。
三、處罰條文：
    刑法第310條第2項、第41條第1項前段。
四、附記事項：
（一）告訴人李小超於100 年11月15日向本院具狀略以：公訴人
      對於協商事項，未明確徵詢告訴人之意見，告訴人就本件
      協商程序無表示意見之機會，且本案被告與公訴人已達成
      協商之合議，日後檢察官不得上訴，此對被害人顯非公平
      和理；又被告與公訴人對本案達成有期徒刑5 月之協商合
      議，惟本案告訴人受被告加重誹謗，迄今仍使告訴人深受
      其害，現告訴人仍可感受到校內部分人士耳語及不友善眼
      光，此種傷害對告訴人而言，至深且鉅。是公訴人與被告
      達成之協商合意刑刑有期徒刑5 月，並得易科罰金，罪刑
      並非相當等語。
（二）按刑事訴訟法第455 條之2 有關協商程序之聲請，係指除
      所犯為死刑、無期徒刑、最輕本刑三年以上有期徒刑之罪
      或高等法院管轄第一審案件者外，案件經檢察官提起公訴
      或聲請簡易判決處刑，於第一審言詞辯論終結前或簡易判
      決處刑前，檢察官「得於徵詢被害人之意見」後，逕行或
      依被告或其代理人、辯護人之請求，經法院同意，於審判
      外進行協商，經當事人雙方合意且被告認罪者，由檢察官
      聲請法院改依協商程序而為判決，故檢察官有無徵詢被害
      人之意見或得被害人之同意並非協商程序聲請之必要前提
      要件，況本院於100 年11月2 日上午9 時20分許業已電詢
      告訴人，就本件協商事項有何意見，告訴人則覆以：被害
      人李小超表示，當初法官有安排調解，對方都不是很有誠
      意要調解，但對於被告的刑度我們完全尊重法官與檢察官
      依法量刑等語，有本院公務電話紀錄表乙紙為憑（見本院
      卷第33頁），是就本案協商事項而言，本院以電話聯絡告
      訴人，並經告訴人對被告之科刑表示意見，不失為對告訴
      人表達意見機會之保障，則告訴人指摘本案對於協商事項
      ，未明確徵詢告訴人之意見，告訴人就本件協商程序無表
      示意見之機會云云，容屬誤會。再者，本案之重點，在於
      對告訴人名譽的回復，使其傷害能減至最低，且告訴人已
      委請附帶民事訴訟代理人，為其回復名譽及其他民事程序
      之主張，此部分業經其提起附帶民事訴訟由本院審理中，
      本院自會另行審究其違法行為之民事責任。是公訴人與被
      告就本件協商，被告表示願受有期徒刑5 月之宣告，此量
      刑協商之刑度，業已斟酌被告未與被害人達成和解之事實
      ，與其他相類案件相比不可謂不重，且被告於執行有期徒
      刑之時，易科罰金之執行屬於執行檢察官之權限，能否准
      予，亦未可知。綜上所述，本件並無告訴人所指，罪刑並
      不相當之處，告訴人所述上開事項，不無誤解，附此敘明
      。
五、協商判決除有刑事訴訟法第455 條之4 第1 項第1 款於本訊
    問程序終結前，被告撤銷協商合意或檢察官撤回協商聲請者
    ；第2 款被告協商之意思非出於自由意志者；第4 款被告所
    犯之罪非第455 條之2 第1 項所定得以協商判決者；第6 款
    被告有其他較重之裁判上一罪之犯罪事實者；第7 款法院認
    應諭知免刑或免訴、不受理者情形之一，及違反同條第2 項
    「法院應於協商合意範圍內為判決；法院為協商判決所科之
    刑，以宣告緩刑或2 年以下有期徒刑、拘役或罰金為限」之
    規定者外，檢察官與被告均不得上訴。
六、如有前項得上訴之情形，得自收受宣示判決筆錄送達之日起
    10日內，向本院提出上訴書狀，上訴於第二審法院。
中    華    民    國   100    年    11    月    21    日
                  刑事第九庭書  記  官    劉依緹
                            法      官    邱忠義
以上筆錄正本係照原本作成。
中    華    民    國   100    年    11    月    21    日
                            書  記  官    李念純
附錄本案處罰實體法條全文：
刑法第310 條：
意圖散布於眾，而指摘或傳述足以毀損他人名譽之事者，為誹謗
罪，處一年以下有期徒刑、拘役或五百元以下罰金。
散布文字、圖畫犯前項之罪者，處二年以下有期徒刑、拘役或一
千元以下罰金。
對於所誹謗之事，能證明其為真實者，不罰。但涉於私德而與公
共利益無關者，不在此限。
附表：
「李前副校長. . .  並於當天8月10日擅自利用之前強迫取得之
本人之辭職信函，在不符合程序的狀況下自行宣佈由其代理校長
職務』、「李、喬兩人藉無夫妻關係之名義，分別在董事會及行
政體系共同把持各項資源，並對校務行政進行無理之干涉。茲列
舉其一：於2 年前本人獲邀參加校長甄選前即以脅迫方式要求本
人必須於同時交出不具日期之校長辭職函」、「2 年來幕後操縱
極少數人員干涉校務，影響校務順利推展」、「李前副校長控制
文書組徐組長，阻礙本校公文正常運作」